【裁判字號】    98,聲,2939
【裁判日期】    981110
【裁判案由】    聲請解除限制出境
【裁判全文】
臺灣臺北地方法院刑事裁定              98年度聲字第2939號
聲  請  人
即  被  告  甲○○
上列聲請人即被告因貪污等案件（97年度矚訴字第4號），聲請
解除限制出境，本院裁定如下：
    主  文
聲請駁回。
    理  由
一、聲請意旨略以：依教育部民國98年9月22日所召開「促進台
    日（棒球）交流」會議，於會議中決議出訪球隊為高雄縣高
    苑高級工商職業學校，訪日時間為98年11月13日至11月17日
    ，高雄縣高苑高級工商職業學校並擬定聲請人為促進台日體
    育交流球隊之領隊，故聲請於98年11月13日至11月17日間解
    除限制出境，或酌定適當之擔保於該段期間解除被告之限制
    出境等語。
二、查聲請人因涉嫌本院97年度矚訴字第4號貪污案件，經本院
    訊問聲請人後，於98年1月21日裁定限制出境、出海迄今，
    此有本院98年1月21日97年矚訴字第4號刑事裁定、98年1月
    22 日北院隆刑和97矚訴4字第0980001171號函在卷可稽。
三、按為進行追訴、審判或執行，刑事訴訟法上除規定保全證據
    外，尚有保全被告到庭接受審判或執行之相關規定，由重而
    輕依次為羈押、具保、責付與限制住居（刑事訴訟法第101
    條至第121條規定參照）；而限制被告出境，乃限制被告應
    居住於我國領土範圍內，屬限制住居方法之一，目的在防止
    被告逃亡，確保被告能於審判或執行時到庭，以利刑事訴訟
    程序之進行，是考量解除限制出境與否，自應以訴訟之進行
    、證據之調查或案件之執行是否因此受影響為判斷依據。
四、經查，本件聲請人涉犯貪污治罪條例第4條第1項第5款之違
    背職務收受賄賂罪嫌、刑法第132條第1項之洩密罪嫌，業經
    檢察官提起公訴，聲請人雖否認檢察官起訴之違背職務收受
    賄賂罪嫌，然已坦承確有交付評選委員名單之舉措，而承認
    涉有洩露國防以外應秘密文書之行為，是依檢察官所舉之各
    該證據方法，形式上觀察，聲請人之犯罪嫌疑均屬重大，後
    本院斟酌被告所涉為貪污之罪，侵害國家法益甚鉅，為確保
    後續審理、執行程序順利進行，採取保全被告全程到庭接受
    審判及執行之其他較輕微之強制處分手段，仍屬必要，故對
    被告諭知限制出境，自屬有據，且其原因及必要性均尚未消
    滅；至於聲請人所稱高雄縣高苑高級工商職業學校擬定聲請
    人為促進台日體育交流球隊之領隊，而欲前往日本參與交流
    部分，尚非影響被告日常工作事務重大事由或涉有其身體、
    生命、健康等權益事項，本院因認被告應無親自到場之必要
    ，相對於被告目前因涉嫌貪污之罪而為本院限制出境之情，
    一旦解除出境之限制，即喪失擔保聲請人遵期到庭之強制力
    ，反而難期聲請人日後於審理或執行時亦將如期到庭，或可
    能導致屆時恐有滯留國外不歸而逃匿之虞，是聲請人上開主
    張，並非可採。從而，本院對被告裁定諭知限制出境、出海
    之理由仍繼續存在，聲請人聲請解除限制出境、出海，尚難
    准許，應予駁回。
五、爰依刑事訴訟法第220條，裁定如主文。
中    華    民    國    98    年    11    月    10    日
                  刑事第十庭  審判長法  官  蔡坤湖
                                    法  官  謝昀璉
                                    法  官  呂煜仁
上正本證明與原本無異。
如不服本裁定，應於裁定送達後5日內向本院提出抗告狀。
                                    書記官  曹尚卿
中    華    民    國    98    年    11    月    10    日


司法院資訊處製作；財團法人民間司法改革基金會備份。
